臺灣高等法院刑事裁定
110年度偵抗字第1742號
抗  告  人
即  被  告  鄭祐丞（原姓名：鄭子成）




偵  查  中
選任辯護人  尹良律師
            陳建豪律師
上列抗告人即被告因詐欺等案件，聲請具保停止羈押，不服臺灣
桃園地方法院中華民國110年10月15日裁定（110年度偵聲字第32
1號），提起抗告，本院裁定如下：
    主  文
抗告駁回。
    理  由
一、法院之裁判，本應公諸予社會大眾，但關於偵查中檢察官聲
    請羈押及延長羈押之裁定，為維護偵查秘密，如過度暴露案
    情，恐有礙檢察官犯罪之偵查，故本件裁定就相關具體事實
    及關鍵證據，為適度保留，合先敘明。
二、原裁定意旨略以：抗告人即被告甲○○（下稱被告）因詐欺等
    案件，經臺灣桃園地方法院法官訊問後，認被告涉犯組織犯
    罪防制條例第3條第1項後段參與犯罪組織、刑法第339條之4
    第1項第2款三人以上共同詐欺取財、洗錢防制法第14條第1
    項、第2條第1、2款洗錢等罪嫌犯罪嫌疑重大；又被告擔任
    機房之代理負責人，就本案共犯間之分工及被害人受騙狀況
    、受騙款項金流流向等事項，均知之甚詳，且尚有主嫌「懷
    特」及其他成員未到案，被告就案情之供述與其他共犯亦有
    出入，有事實足認有勾串共犯或證人之虞，依刑事訴訟法第
    101條第1項第2款規定，自民國110年8月13日起裁定羈押並
    禁止接見、通信在案。茲因被告原羈押之原因並未消滅，其
    羈押之必要性亦繼續存在，是被告聲請具保停止羈押，為無
    理由，應予駁回。
三、抗告意旨略以：
　㈠被告雖有利用不同身分，營造在「HX華鑫網站」下注獲利甚
    豐之表象，然僅為行銷手法，會員進入本案平台前，上開網
    站均會完整、清楚將遊戲規則、輸贏方式等對會員陳述清楚
    ，會員輸錢係因賭博射倖性所致，與所謂虛設人設等詐術無
    因果關係，原裁定未交代不採信被告上開答辯之理由，顯有
    瑕疵。
　㈡又觀自電腦內擷取之會員提款紀錄，該平台會員係可正常提
    領渠等賭博之獲利，被告並無詐欺；至該2名中國籍人士之
    所以未取回投入資金，係因渠等從未提出提領獲利申請所致
    ，非賭博結束要取回賭金，但被告故意不讓渠等提現，是原
    裁定以此認定被告自始即無支付會員獲利之打算，認事用法
    有重大違誤。
　㈢本案依共犯證述及卷附相關證據，皆充分證明被告僅涉犯營
    利供給賭博場所罪，而非檢察官聲請羈押所指之詐欺罪，依
    刑事訴訟法第114條第1項第1款規定，不得駁回被告具保停
    止羈押之聲請，原裁定未察上情，亦屬不當。
　㈣縱認被告涉犯詐欺罪犯罪嫌疑重大，然被告業經檢警多次訊
    問，共犯亦皆到案製作筆錄，客觀證據亦經扣案保全，實難
    想像被告尚須與何共犯勾串或有無勾串必要，原裁定僅以被
    告為本案核心人物，即認有勾串共犯之虞，明顯流於恣意，
    亦違反比例原則云云。
四、按被告經法官訊問後，認為犯罪嫌疑重大，而有㈠逃亡或有
    事實足認為有逃亡之虞，㈡有事實足認為有湮滅、偽造、變
    造證據或勾串共犯或證人之虞，㈢所犯為死刑、無期徒刑或
    最輕本刑為5年以上有期徒刑之罪，有相當理由認為有逃亡
    、湮滅、偽造、變造證據或勾串共犯或證人之虞者情形之一
    ，非予羈押，顯難進行追訴、審判或執行者，得羈押之，同
    法第101條第1項亦有明文。又羈押之目的在於確保刑事偵查
    、審判程序之完成，及刑事執行之保全，或預防反覆實施特
    定犯罪。羈押之被告除有刑事訴訟法第114條各款所列情形
    之一，經具保聲請停止羈押，不得駁回外，其他犯罪經羈押
    之被告應否許可停止羈押，事實審法院本有斟酌訴訟進行程
    度及其他情事自由裁量之權（最高法院46年台抗字第6號判
    例意旨、99年度台抗字第96號、第120號判決意旨參照），
    故審酌被告有無羈押之必要，除被告犯罪嫌疑已屬重大外，
    自當基於訴訟進行程度、犯罪性質、犯罪實際情狀及其他一
    切情事，審慎斟酌有無上開保全或預防目的，依職權妥適裁
    量，俾能兼顧國家刑事追訴、刑罰權之順暢執行及人權保障
    。再對於被告羈押與否之審查，其目的既僅在判斷有無實施
    羈押強制處分之必要，並非認定被告有無犯罪之實體審判程
    序，關於羈押之要件，即無須經嚴格證明，以經釋明得以自
    由證明為已足；至於被告是否成立犯罪，乃本案實體上應予
    判斷之問題。而所謂犯罪嫌疑重大，有無羈押及禁止接見通
    信之必要，係指就現有之證據，足認被告成立犯罪之可能性
    甚大而言，俱屬事實問題，法院有依法認定裁酌之職權，最
    高法院29年抗字第57號判例可資參照。
五、經查：
  ㈠被告自承其確有在查獲機房工作之事實，且經大陸地區被害
    人指證遭詐騙過程，並有教戰手冊、現場照片暨扣案之手寫
    講稿筆記、虛擬貨幣投資說詞、HX造血功能、龐氏騙局、性
    別人設等資料在卷可憑，佐以共犯許閔翔等人證稱：我們使
    用化名負責與客戶聊天、在群組內發送下注獲利之截圖，並
    傳達跟著老師賺錢等訊息，以吸引會員跟著下注等情，足認
    被告涉犯刑法第339條之4第1項第2款加重詐欺、組織犯罪防
    制條例第3條第1項後段參與犯罪組織、洗錢防制法第14條第
    1項洗錢等罪犯罪嫌疑重大。
　㈡被告於臺灣桃園地方法院法官訊問時之答辯內容，核與共犯
    及被害人陳述、教戰手冊等證據內容並非一致，有避重就輕
    之情形，又被告自承身為本案機房負責人，且共犯許閔翔等
    人有疑問均先由其處理，無法處理時始詢問綽號「懷特」之
    人等語，可知被告在本案集團內係居於指揮、監督之地位，
    有影響共犯或證人陳述之高度可能，且共犯「德哥」、其餘
    成員尚未到案，有刑事訴訟法第101條第1項第2款之羈押原
    因，被告徒以其僅涉及賭博，且已供述實情在卷，主張無勾
    串共犯或證人之虞，自無可採。
　㈢被告所參與之犯罪乃集團性、長期性犯罪模式，且係跨境對
    大陸地區人士犯罪，所得金額非微，所涉犯罪情節破壞人與
    人間交往之信任關係，使被害人遭受財產上之損害，其惡性
    及所造成損害及範圍，非一般性之詐欺取財案件可比，危害
    社會秩序、安全甚鉅，基於所涉犯罪事實對社會侵犯之危害
    性及國家刑罰權遂行等公益考量，與被告人身自由之私益受
    限之程度，兩相利益衡量後，認對被告羈押尚屬適當、必要
    ，合乎比例原則，且非具保、責付或限制住居所得替代，並
    有禁止接見通信必要。又被告亦查無刑事訴訟法第114條所
    列之各款情形，是被告仍有羈押及禁止接見、通信之必要性
    。原審審酌全案相關事證，駁回被告停止羈押之聲請，核屬
    於法有據，並無違法或不當。
  ㈣依被害人所指，被告所參與之集團獲利模式係先以以虛偽身
    分，營造在「HX華鑫網站」下注獲利甚豐之假象，獲取不特
    定大陸地區人士信任後即在自稱分析師之被告之指導下下注
    ，感覺都在賺錢，並未提及經被告及共犯告知而知悉遊戲規
    則或輸錢係因賭博射倖性等相關訊息，至會員提款紀錄雖記
    載「渠道：用戶提款」、「狀態：成功」等字樣，然其上相
    關名目僅有「訂單號」、「帳號」，且各該「金額」、「到
    帳金額」數額均相同，無法認定會員有兌現獲利，抗告意旨
    ㈠至㈢所指其公司是招攬他人賭博之網站，並非詐欺集團，並
    未涉及前揭罪名重大云云，核與卷證資料不符，並無理由。
    復查本案尚有共犯在逃，羈押被告有其必要性及符合比例原
    則，業如前述，抗告意旨㈣所指本案並無羈押必要性及不符
    比例原則云云，亦無理由，應予駁回。
據上論斷，應依刑事訴訟法第412條，裁定如主文。
中　　華　　民　　國　　110 　年　　11　　月　　16　　日
                  刑事第十二庭  審判長法　官  陳如玲
                                      法　官  魏俊明
                                      法　官  蔡如惠
以上正本證明與原本無異。
不得再抗告。
                                      書記官  宗志強
中　　華　　民　　國　　110 　年　　11　　月　　16　　日